【裁判字號】    99,司財管,27
【裁判日期】    990319
【裁判案由】    選任遺產管理人
【裁判全文】
臺灣高雄地方法院民事裁定            99年度司財管字第27號
聲  請  人  台灣土地銀行股份有限公司
法定代理人  乙○○
上聲請人聲請對被繼承人甲○指定遺產管理人事件，本院裁定如
下：
    主  文
選任蘇志成律師為被繼承人甲○（女，民國八年十一月八日生，
身分證統一編號：Ｚ000000000號）之遺產管理人。
程序費用新臺幣壹仟元由被繼承人甲○之遺產負擔。
    理  由
一、按「繼承開始時，繼承人之有無不明者，由親屬會議於1 個
    月內選定遺產管理人，並將繼承開始及選定遺產管理人之事
    由，向法院報明。」、「無親屬會議或親屬會議未於前條所
    定期限內選定遺產管理人者，利害關係人或檢察官，得聲請
    法院選任遺產管理人，並由法院依前項規定為公示催告。」
    、又「先順序繼承人均拋棄其繼承權時，由次順序之繼承人
    繼承，其次順序之繼承人有無不明或第四順序之繼承人均拋
    棄其繼承權者，準用關於無人承認繼承之規定。」，民法第
    1177條、第1178條第2 項、第1176條第6 項分別定有明文。
二、聲請意旨略以：緣坐落高雄市○○區○○段四小段第191 號
    土地，原為中華民國所有，聲請人為管理人（後更名登記為
    聲請人所有），而被繼承人甲○未與聲請人訂立契約取得合
    法使用土地之權源，即無權占有使用該土地。嗣經聲請人訴
    請拆屋還地及請求給付相當於租金之不當得利損害金，業由
    本院以85年度重訴字第104 號判決命其拆除地上建物，並賠
    償聲請人新台幣1,053,000 元及法定遲延利息確定在案。又
    聲請人於民國96年10月間聲請強制執行，拍賣被繼承人甲○
    之房屋取償，惟被繼承人於97年5 月19日死亡，其各順位繼
    承人均已聲明拋棄繼承，並經本院97年度繼字第2216號、97
    年度繼字第2412號准予備查在案，致聲請人對被繼承人甲○
    之債權無法獲得清償，爰請求本院依法選任本件之遺產管理
    人等語。
三、經查：（一）聲請人主張前揭事實，業據其提出本院85年度
    重訴字第104 號民事判決、戶籍謄本、本院98年11月30日雄
    院高97繼協字第2216號函、本院民事執行處99年1 月14日雄
    院高96執治字第107330號函、繼承系統表等件為證，並經本
    院依職權調取本院97年度繼字第2216號、97年度繼字第2412
    號拋棄繼承權卷宗核閱屬實，堪信為真實。（二）聲請人既
    對被繼承人甲○有債權存在，為其債權人，自應屬利害關係
    人無訛。又被繼承人甲○之繼承人均已依法拋棄繼承，復查
    無其他合法繼承人存在，揆諸前揭規定，被繼承人甲○之遺
    產自應準用關於無人承認繼承之規定，參以其親屬會議並未
    於死亡發生之日起1 個月內為其選定遺產管理人並呈報本院
    ，是聲請人以利害關係人之地位，向本院聲請選任被繼承人
    甲○之遺產管理人，自屬有據。（三）本院審酌：被繼承人
    甲○前揭現存之合法繼承人既均已依法拋棄繼承，本無義務
    就其遺產再為管理，且由渠等既已行使法律所賦予之拋棄繼
    承權，可知顯已不願再與被繼承人甲○之遺產有何糾葛；況
    擔任遺產管理人，主要係彙整被繼承人之財產，踐行被繼承
    人債權、債務之確認，將債權、債務作適法合理之分配，並
    於有繼承人承認繼承時或遺產分配後尚有剩餘時，將遺產移
    交繼承人或國庫，且須熟悉相關法律程式及具備耐心及熱心
    進行遺產處分之相關程式，實非一般民眾可勝任，經本院自
    高雄律師公會願意擔任法院遺產管理人名單中徵詢後，蘇志
    成律師願意以其專業知識管理及處理被繼承人甲○後續之遺
    產問題，並有電話紀錄1 紙附卷可憑，爰選任蘇志成律師為
    本件被繼承人甲○之遺產管理人。另因本件被繼承人甲○之
    全部繼承人均拋棄繼承，而「準用」無人承認繼承之規定，
    與繼承人有無不明之情形尚屬有間，是民法第1178條第1 項
    關於承認繼承之公示催告，即無準用之餘，附此敘明。
四、依非訟事件法第157 條、第24條第1 項，裁定如主文。
五、如對本裁定抗告，須於裁定送達後10日之不變期間內，向本
    院提出抗告狀，並繳納抗告費新臺幣1,000 元。
中    華    民    國    99    年     3    月    19    日
                  家事法庭  司法事務官  宋佳蓁

司法院資訊處製作；財團法人民間司法改革基金會備份。
